臺灣高等法院刑事判決　　　　　　　　96年度交上易字第13號
　　上　訴　人
　　即　被　告　乙○○
上列上訴人因過失致死案件，不服臺灣板橋地方法院95年度交易
字第373號，中華民國95年11月30日第一審判決（起訴案號： 臺
灣板橋地方法院檢察署95年度偵字第17440號），提起上訴， 本
院判決如下：
    主  文
上訴駁回。
乙○○緩刑貳年。
    事  實
一、乙○○於民國95年3月26日晚間11時40分許， 自其服務之台
    北縣中和市家樂福大賣場打工完畢下班，隨後駕駛車牌號碼
    CXA-656號重機車， 頭戴全罩式安全帽由臺北縣中和市家樂
    福大賣場往華中橋方向欲返回其臺北市○○區○○路住處行
    駛，迨至同（26）日晚間11時52分許，乙○○騎至中和市○
    ○路754號前之人行穿越道時， 本應注意小心駕駛，且於行
    駛近行人穿越道前時，應減速慢行，遇有行人穿越時，無論
    有無交通警察指揮或號誌指示，均應暫停讓行人先行通過，
    而依當時情形，又無不能注意之情事，詎乙○○竟疏於注意
    車前狀況，又逢當晚下雨，未減速慢行與採取必要措施，且
    未暫停讓行人先行通過，遽而貿然加速前行；適有當時之行
    人徐罔聚攙扶其高齡93歲之父親徐天和2人 正由中和市○○
    路745號前之人行道時步行穿越通過欲至對面754號前， 迨2
    人步行行人穿越道3分之2路段時，乙○○因天雨視線不良，
    迨機車駛至該行人穿越道時，因見其前方自左往右有人移動
    時，已因機車煞停不及，致不慎撞及當時行走在行人穿越道
    上之行人徐罔聚及徐天和2人， 致徐罔聚受有右肩鎖骨韌帶
    損傷之傷害（徐罔聚過失傷害部分業經撤回告訴）；徐天和
    受有頭部外傷、蜘蛛網膜下腔出血、右側大腦頂葉血腫、左
    側硬腦膜下血腫及多處骨折等傷害，徐天和經送往台北市立
    聯合醫院和平院區救治， 嗣延至同（95）年7月8日上午5時
    50分許，因腦部出血、右側脛骨開放性骨折、右側鎖骨骨折
    ，致呼吸衰竭不治死亡；乙○○於車禍肇事後，停留於現場
    ，於其車禍犯罪未被有偵查犯罪之公務員發覺前，向前往處
    理車禍之台北縣政府警察局中和分局交通分隊隊員陳俊傑承
    認係其駕駛機車肇事，自承犯罪，接受裁判。
二、案經徐天和之子甲○○訴由台北縣政府警察局中和分局報請
    臺灣板橋地方法院檢察署檢察官偵查起訴。
    理  由
一、訊據被告乙○○對於其於上揭時地駕車肇事之事實，業據其
    於偵查中、原審審判時及本院審判時均坦供不諱，核與現場
    目擊證人即徐罔聚於原審審判時證述之情節相符，並有台北
    市立聯合醫院和平院區住院診斷證明書、道路交通事故調查
    報告表（一）、（二）各乙紙、道路交通事故現場圖、道路
    交通事故談話紀錄表、現場道路相片、被告乙○○所駕駛之
    機車照片等在卷可資佐證（見95年度他字第3241號偵查卷第
    7頁、第19頁至第28頁）。 又被害人徐天和確因本件車禍受
    傷送醫救治，引起腦部出血、右側脛骨開放性骨折、右側鎖
    骨骨折，致呼吸衰竭不治死亡等情，業經台灣屏東地方法院
    檢察署檢察官督同法醫師相驗明確，製有相驗屍體證明書（
    影本）在卷可憑。
二、按汽車行駛時，駕駛人應注意車前狀況，並隨時採取必要之
    安全措施，道路交通安全規則第94條第3 項定有明文；被告
    於上揭時地駕駛機車，因天雨視線不良，本應注意小心駕駛
    ，於其行駛近行人穿越道前時，亦應注意應減速慢行，遇有
    行人穿越時，無論有無交通警察指揮或號誌指示，均應暫停
    讓行人先行通過，而依當時情形，又無不能注意之情事，詎
    乙○○竟疏於注意車前狀況，未減速慢行與採取必要措施，
    且未暫停讓行人先行通過，遽而貿然加速前行，以致碰撞及
    於行人穿越道前行走之被害人徐天和，因而引起本件車禍，
    可見被告於本件車禍確有過失至明；又被告之過失行為與被
    害人徐天和之死亡間顯有相當因果關係，本件事證明確，被
    告犯行應堪認定。
三、法律比較之適用：查被告乙○○行為後，刑法業於94年2月2
    日修正公布，95年7月1日起施行。按「行為後法律有變更者
    ，適用行為時之法律，但行為後之法律有利於行為人者，適
    用最有利於行為人之法律」，此修正後刑法第2條第1項定有
    明文。經查：
（一）、被告乙○○所犯刑法第276條第1項之論罪條文之構成要
        件與法定刑本身固無修改；而其罰金刑部分，其最高額
        原依罰金罰鍰提高標準條例第1條前段之規定提高， 修
        正後罰金罰鍰提高標準條例第1條前段停止適用， 並增
        訂刑法施行法第1條之1，將上開罰金刑之貨幣單位改為
        新臺幣，並提高為30倍，以此計算其金額與修正前之金
        額相同，是罰金刑之最高額部分亦無實質變動；然罰金
        刑之最低額因刑法第33條第5款之修正， 由原先經罰金
        罰鍰提高標準條例提高後之銀元1百元（合新臺幣3百元
        ），再提高為新臺幣1千元， 自以修正前之規定有利於
        被告。
（二）、關於自首部分，修法後將行為人自首者必減輕其刑之規
        定，修正為得減輕其刑，使法院對自首者得有是否減輕
        其刑之裁量權限，較之修法前對自首之人一律減刑而無
        裁量權限之情形而言，亦以修法前之規定有利被告。
四、查被告乙○○因過失行為致被害人徐天和死亡，核其所為係
    犯刑法第276條第1項之過失致死罪。又被告駕駛機車行經行
    人穿越道不依規定讓行人優先通行，因而致人死亡，應依道
    路交通管理處罰條例第86條第1項規定加重其刑。 再被告乙
    ○○於本件車禍肇事犯罪未被有偵查權之機關或公務員發覺
    前，停留於現場，向前來處理車禍之臺北縣政府警察局中和
    分局交通分隊隊員陳俊傑承認車禍肇事，自承犯罪，接受審
    判等情，業據證人即現場處理車禍之警員陳俊傑於原審審判
    時到庭證述屬實，爰依修正前刑法第62條前段自首之規定減
    輕其刑。
五、按現行刑法第2條第1項明文規定：「行為後法律有變更者，
    適用行為時之法律。但行為後之法律有利於行為人者，適用
    最有利於行為人之法律。」惟此「法律變更」與法律修正之
    概念有別；所謂法律變更應係指因法律修正而「刑罰」有實
    質之更異而言（如修正後新舊法法定本刑輕重變更或犯罪構
    成要件寬嚴不同），始有依上開規定為準據法而比較適用新
    法或舊法之問題。如新舊法處罰之輕重仍然相同（例如僅形
    式上修正法律用語或條次移列），並無有利或不利之情形，
    即無適用上開規定為比較之餘地，自應依一般法律適用之原
    則，適用現行、有效之裁判時法論處。此最高法院95年台上
    字第6159號判決可憑，且原審如逕行適用行為時法，因結果
    並無不同，對判決並不生影響，上訴審亦毋庸撤撤改判，此
    也有最高法院95年第21次刑事庭會議決議可按。原審因認被
    告罪證明確，引用刑法第2條第1項前段、刑法第276條第1項
    ，修正前刑法第33條第5款、第62條前段 ( 贅引罰金罰鍰提
    高標準條例第1條前段及 漏引道路交通管理處罰條例第86條
    第1項)之規定。並審酌被告駕駛機車並未注意車前狀況，且
    於行經行人穿越道時，復未依規定暫停讓行人先行通過，其
    過失之程度非輕，惟其於車禍肇事後業已坦承犯行，態度良
    好，原審時尚未與被害人家屬達成民事和解等一切情狀，量
    處有期徒刑7月，以示懲儆。核其認事用法，尚無不合， 量
    刑亦稱妥適，上訴人即被告上訴意旨請求從輕並無理由，上
    訴應予駁回。末查被告前未曾受有期徒刑以上刑之宣告，有
    本院被告前案紀錄表1份在卷可參， 上訴後已與被害人家屬
    達成和解賠償損害，且已給付完畢，有和解書影本一份附卷
    可按 (原本閱後發還)，犯後坦承，頗知悔悟， 經此偵審教
    訓當知所警惕，無再犯之虞，本院認其所宣告之刑，以暫不
    執行不當，爰併宣告緩刑2年，以勵自新。
據上論斷，應依刑事訴訟法第368條，刑法第74條第1項第1款，
判決如主文。
本案經檢察官周誠南到庭執行職務。
中　　華　　民　　國　　96　　年　　3　　月　　22　　 日
　　　　　　　　　刑事第４庭    審判長法　官  蔡秀雄
　　　　　　　　　　　　　　　　　　  法　官  鄭水銓
　　　　　　　　　　　　　　　　　　  法　官  周煙平
以上正本證明與原本無異。
不得上訴。
                                      書記官  蕭麗珍
中　　華　　民　　國　　96　　年　　3 　　月　　27　　日
附錄：本案論罪科刑法條全文
刑法第276條第1項
因過失致人於死者，處 2 年以下有期徒刑、拘役或 2 千元以下
罰金。
